【裁判字號】    98,上易,987
【裁判日期】    980930
【裁判案由】    毒品危害防制條例
【裁判全文】
臺灣高等法院刑事判決                 98年度上易字第987號
上  訴  人
即  被  告  甲○○
                    現另案在臺灣臺北監獄執行中
上列上訴人因毒品危害防制條例案件，不服臺灣臺北地方法院98
年度易字第410號，中華民國98年3月31日第一審判決（起訴案號
：臺灣臺北地方法院檢察署98年度毒偵字第62號），提起上訴，
本院判決如下：
    主  文
上訴駁回。
    事  實
一、甲○○前於民國87年間因施用毒品案件，經臺灣台北地方法
    院裁定送觀察、勒戒後，因無繼續施用毒品之傾向，由臺灣
    台北地方法院以87年度訴字第511號判決免訴確定。復於88
    年間因施用毒品案件，經臺灣板橋地方法院以88年度毒聲字
    第123號裁定送觀察、勒戒後，認有繼續施用毒品傾向，經
    該院以88年度毒聲字第461號裁定送強制戒治，嗣以88年度
    毒聲字第3232號裁定停止戒治，所餘期間付保護管束，惟於
    保護管束期間，因施用毒品，經臺灣板橋地方法院以其違反
    保護管束應遵守事項情節重大，以88年度毒聲字第6505號裁
    定撤銷保護管束並令入戒治處所施以強制戒治，至89年8月
    30日戒治期滿出監，經臺灣板橋地方法院檢察署檢察官於89
    年10月9日以89年度戒毒偵字第687號不起訴處分確定。又於
    87年間因侵占案件，經臺灣高等法院以88年度上易字第2385
    號判處有期徒刑4月確定，另因違反槍砲彈藥刀械管制條例
    、偽造有價證券及偽造文書等罪，經本院以89年度上訴字第
    3937號分別判處有期徒刑3月、3年6月及8月確定，並經本院
    以91年度聲字第745號定其應執行刑4年6月確定。再於90年
    間因施用毒品，經臺灣台北地方法院以91年度易字第605號
    判處有期徒刑1年，經本院以92年度上易字第249號撤銷原判
    決，改判有期徒刑6月確定；另於91年間因施用毒品案件，
    經本院以92年度易字第1182號判決判處有期徒刑7月，經本
    院以92年度上易字第2499號駁回上訴後確定，並經臺灣台北
    地方法院以91年度毒聲字第519號裁定令入戒治處所強制戒
    治，嗣經臺灣台北地方法院以92年毒聲字第916號裁定停止
    戒治，所餘期間付保護管束，並於92年6月9日停止戒治出所
    ，於92年10月10日戒治期滿。復於90年間因妨害公務及贓物
    等案件，經臺灣板橋地方法院以90年度易字第3549號分別判
    處有期徒刑6月及4月，經本院以91年度上易字第65號駁回上
    訴確定。再於91年間因妨害公務及贓物等案件，經臺灣台北
    地方法院以92年度易字第942號判決分別判處有期徒刑7月及
    3月，經本院以92年度上易字第2651號駁回上訴後確定。上
    開6罪經本院以93年度聲字第133號裁定定其應執行刑為有期
    徒刑2年4月確定，並與上開違反槍砲彈藥刀械管制條例案件
    等四罪接續執行，於96年4月27日假釋出監，並於96年7月16
    日減刑期滿執行完畢。
二、詎甲○○猶不知悔改，復基於施用第二級毒品甲基安非他命
    之犯意，於97年11月13日凌晨2時為警查獲採尿回溯前96小
    時內之某時，在其位於臺北縣新店市○○路44巷14號住處，
    施用第二級毒品甲基安非他命1次。嗣於97年11月13日凌晨2
    時許，為警查獲，經甲○○同意採尿，而查悉上情。
三、案經臺北縣政府警察局新店分局報告臺灣臺北地方法院檢察
    署檢察官偵查起訴。
    理  由
壹、程序部分:
  一、被告於本院翻異前詞，辯稱：警方違法搜索，搜索處所臺
      北縣新店市○○路44巷11號並非被告住所，為了不打擾到
      房東，始配合警員採尿云云。惟查:
    (一)、按被告經通緝後，司法警察（官）得逕行逮捕之，於逮
        捕通緝之被告時，雖無搜索票，亦得逕行搜索其身體、
        住宅或其他處所，刑事訴訟法第87條第1項、第130條、
        第131條第1項第1款分別定有明文。
    (二)、經查：被告因涉嫌毒品危害防制條例案件，經臺灣台北
        地方法院檢察署於97年11月10日以北檢玲執弗緝字第00
        4856號發佈通緝一節，有本院被告全國前案紀錄表一份
        在卷可按。本案承辦警方即台北縣政府警察局新店分局
        ，循線於97年11月13日2時許在台北縣新店市○○路44
        巷14號當場緝獲被告並加以逮捕，有警方偵查報告書、
        台北縣政府警察局新店分局搜索筆錄、逮捕通知書在卷
        足稽 (見偵查卷第1、9-10、17頁）。是被告為警查獲
        當時，既確經通緝在案，依刑事訴訟法第87條第1項之
        規定，司法警察官得拘提被告或逕行逮捕之。故警方既
        知被告為通緝犯，自得依前開規定拘提或逕行逮捕被告
        ，且依刑事訴訟法第131條規定，雖無搜索票，亦得逕
        行搜索被告住宅或其他處所，故被告辯稱警方違法搜索
        云云，自無可採。縱被告所言屬實，惟本案警員執行搜
        索時，亦未發現應行扣押之物，故本件並未援引任何搜
        索扣押物為被告論罪基礎，附此說明。
    (三)、另現行刑事訴訟法關於「鑑定」之規定，除選任自然人
        充當鑑定人外，另設有囑託機關鑑定制度。依同法第19
        8條、第208條之規定，不論鑑定人或鑑定機關、團體，
        固均應由法院、審判長、受命法官或檢察官視具體個案
        之需要而為選任、囑託，並依第206條之規定，提出言
        詞或書面報告，始符合同法第159條第1項所定得作為證
        據之「法律有規定」之情形。否則所為之鑑定，仍屬傳
        聞證據。然於司法警察機關調查中之案件，為因應實務
        上，或因量大、或有急迫之現實需求，併例行性當然有
        鑑定之必要者，例如毒品之種類與成分、尿液之毒品反
        應，或者槍彈有無殺傷力等鑑定，基於檢察一體原則，
        得由該管檢察長對於轄區內之案件，以事前概括選任鑑
        定人或囑託鑑定機關、團體之方式，俾便轄區內之司法
        警察官、司法警察對於調查中之此類案件，得即時送請
        先前已選任之鑑定人或囑託之鑑定機關、團體實施鑑定
        ，以求時效。此種由檢察機關概括選任鑑定人或概括囑
        託鑑定機關、團體，再轉知司法警察官、司法警察於調
        查犯罪時參考辦理之作為，法無明文禁止，而司法警察
        官、司法警察依檢察官所概括選任之鑑定人或囑託鑑定
        機關、團體所為之鑑定結果，與檢察官選任或囑託為鑑
        定者，性質上並無差異，同具有證據能力，有最高法院
        96年度臺上字第2860號判決意旨可憑。查本案警方經被
        告同意後，採集被告尿液一瓶。有勘察採證同意書、偵
        辦毒品危害防制條例案被移送者姓名及代碼對照表在卷
        可憑 (見偵查卷第19頁)。則本件判決所引之臺灣檢驗
        科技股份有限公司第CH/2008/B0326號濫用藥物尿液檢
        驗報告書（見偵查卷第3頁），係臺北縣政府警察局新
        店分局依檢察機關概括授權而委託臺灣檢驗科技股份有
        限公司執行鑑定職務所出具之書面鑑定報告，依上揭判
        決意旨，亦有證據能力。
  二、本判決其餘所引供述及非供述證據，經本院依法踐行調查
      證據程式，檢察官、被告均不爭執各該證據之證據能力，
      且亦查無依法應排除其證據能力之情形，依刑事訴訟法第
      159條之5規定，自有證據能力。
貳、實體事項:
  一、訊據上訴人即被告甲○○固坦承有經同意採尿之事實，惟
      仍矢口否認有何施用毒品之犯行，辯稱：尿液採樣時，沒
      有親自清洗容器，但有親自裝瓶。伊有吃成藥，惟因無就
      醫紀錄，始於原審承認吸毒。伊於97年11月13日被查獲該
      次之前真的沒有施用毒品云云。
  二、經查：
    (一)、本案被告同意警方採尿送驗，並經其親自檢查，業據被
        告自承在卷，核與警訊筆錄之記載：「問：警方對你所
        採集之2瓶尿液是否為你經你同意並親自檢查過、自行
        排放尿液、捺印密封？答: 對。」相符（見偵查卷第7
        頁），且被告於原審亦陳稱對驗尿報告之採尿程序亦無
        疑義 (見原審卷第60頁反面)。
    (二)、而本件扣案尿液送驗結果，尿液中確呈甲基安非他命陽
        性反應，此有臺灣檢驗科技股份有限公司濫用藥物尿液
        檢驗報告1份在卷可稽（見偵查卷第3頁）。又「尿液毒
        品檢驗若使用氣相層析質譜儀分析法確認，則可完全排
        除偽陽性之干擾，為目前最具公信力的檢驗方法」，此
        為法務部調查局第六處發技(1)字第87074574號函所揭
        示，是依此檢驗方式所檢出之結果，可排除偽陽性之干
        擾，而得到正確之鑑驗結果，此向為實務上所普遍採用
        之作法。且「甲基安非他命經口服投與後約百分之70於
        24小時內自尿中排出，約百分之90於96小時內自尿中排
        出，惟由於目前國內尿液中甲基安非他命之檢驗僅為鑑
        定是否呈陽性反應，尚未定其含量，且甲基安非他命之
        成分檢出與其投與方式、投與量、個人體質、採尿時間
        與檢測儀器之精密度等諸多因素有關，因此僅憑尿液中
        呈安非他命陽性反應，並無法確實推算吸食時間距採集
        時間之長短，然最長不可能會超過4日」，此亦經行政
        院衛生署藥物食品檢驗局81年2月8日（81）藥檢壹字第
        001156號函載明。本案上揭濫用藥物檢驗報告，係先以
        酵素免疫分析法（EIA）為初步檢驗，復以氣相層析質
        譜儀分析法（GC/MS）為確認檢驗，被告之尿液均呈甲
        基安非他命陽性反應。堪認被告確曾於採尿時回溯96小
        時內之某時，施用第二級毒品甲基安非他命。
    (三)、被告雖以該檢驗報告結果可能係渠為抑制槍傷惡化，經
        年服藥所致云云。然查，其是否於採尿前服用該藥？其
        服用期間？被告均未能提出確切證據以實其說。且本院
        依職權函查被告於97年7月1日至97年12月31日止之領用
        藥物紀錄，查無被告至健保特約院所就醫紀錄，有中央
        健康保險局98年8月12日健保醫字第0980054478號函附
        卷可稽 (見本院卷第72頁)，是其抗辯服用藥物一節，
        已難憑信。又縱被告於採集尿液前確有服用藥物之情形
        ，惟依上揭檢驗方法，可完全排除偽陽性之干擾，已如
        前述，則臺灣檢驗科技股份有限公司以上開方法初步檢
        驗並為確認，符合於藥物檢驗之程序，自足確認被告尿
        液中確含有甲基安非他命成分而排除因服用藥物所可能
        產生之偽陽性（即尿液中不含某成分，而檢驗顯示含有
        該成分之現象）反應。是被告否認施用第二級毒品，應
        屬卸責之詞，不足採信。
  三、按甲基安非他命係毒品危害防制條例第2條第2項第2款所
      規範之第二級毒品，被告予以施用，是核被告所為係犯同
      條例第10條第2項之施用第二級毒品罪。其施用第二級毒
      品甲基安非他命前持有第二級毒品之低度行為，為施用之
      高度行為所吸收，不另論罪。又被告有事實欄所載之犯罪
      科刑及執行情形，此有臺灣高等法院被告前案紀錄表存卷
      可按，其受有期徒刑之執行完畢後5年以內再故意犯本件
      有期徒刑以上之罪，係屬累犯，應依法加重其刑。
  四、原審認被告犯行明確，適用毒品危害防制條例第10條第2
      項、刑法第11條前段、刑法第47條第1項之規定論罪科刑
      。並審酌被告前有毒品前科，竟仍不知改悔，陷於毒癮而
      難以自拔，危害國民健康，及其犯罪之動機、手段、於本
      件犯罪後態度等一切情狀，量處有期徒刑7月。經核認事
      用法並無違誤，量刑亦屬適當。被告上訴意旨仍執陳詞指
      摘原判決不當，並無理由，應予駁回。
據上論斷，應依刑事訴訟法第368條，判決如主文。
本案經檢察官何明楨到庭執行職務。
中    華    民    國    98    年    9     月    30    日
            刑事第二十二庭審判長法  官  郭雅美
                                法  官  李麗珠
                                法  官  洪于智
以上正本證明與原本無異。
不得上訴。
                                書記官  強梅芳
中    華    民    國    98    年    9     月    30    日


司法院資訊處製作；財團法人民間司法改革基金會備份。
